臺灣臺中地方法院刑事判決　　　　　　　　　　　　九十二年度訴字第一七八四號
　　公　訴　人　臺灣臺中地方法院檢察署檢察官
　　被　　　告　庚○○
　　　　　　　　甲○○
　　右一被告選任辯護人　徐永城律師
　　被　　　告　壬○○
　　選任辯護人　徐永城律師
　　　　　　　　蔡譯智律師
　　被　　　告　癸○○
　　　　　　　　丙○○
　　　　　　　　辛○○
右列被告等因妨害自由等案件，經檢察官提起公訴（九十一年度偵字第一五四二０號
），本院判決如左：
    主  文
庚○○、甲○○、壬○○、癸○○、丙○○、辛○○等人均無罪。
    理  由
一、公訴意旨略以：被告甲○○及壬○○因缺錢花用，而於民國（以下同）九十一年
    七月間，在南投縣縣草屯鎮○○路「雅芳ＫＴＶ」內與被告庚○○商議，由被告
    庚○○先找尋有資力之對象，被告甲○○、壬○○二人則負責賭博事宜；嗣被告
    庚○○憶及昔日高中同學即告訴人許瑋宸（原名乙○○）家中頗有資力，乃於九
    十一年八月五日下午，以簽中六合彩為由，邀約告訴人一同前往南投縣草屯鎮向
    六合彩組頭領取六合彩彩金十五萬元，於同日下午七時五十分許（起訴書誤植為
    九時許，「雅芳ＫＴＶ」下午八時營業。），抵達南投縣草屯鎮○○路「雅芳Ｋ
    ＴＶ」第一０三號包廂與被告壬○○會合，並在該ＫＴＶ內飲酒，被告甲○○再
    前往會合，其間被告甲○○提議以骰子賭博財物，並輪流作莊，後經清算告訴人
    計輸新臺幣（以下同）五百萬元，告訴人在被告甲○○要求下簽發面額各一百萬
    元之本票五張予被告甲○○，隨後被告壬○○、庚○○、告訴人又轉往南投縣草
    屯鎮○○路「王爺酒店」繼續飲酒，被告壬○○再召來被告丙○○、辛○○二人
    共同飲酒，至九十一年八月六日上午二時許，被告甲○○、癸○○駕駛車輛前來
    ，被告甲○○、壬○○、庚○○、丙○○、辛○○、癸○○等人，即基於共同妨
    害自由之犯意聯絡，由被告丙○○、辛○○二人架住告訴人，強押上被告癸○○
    所駕駛車牌號碼ＬＩ─二五一七號自用小客車上，並帶往南投縣草屯鎮「曼哈頓
    汽車旅館」第八００一號房，被告甲○○、壬○○二人並命被告丙○○、辛○○
    二人看守告訴人，而剝奪告訴人之行動自由，被告甲○○於離去時，向告訴人稱
    要帶同返家並要其家人準備現金償還賭債，於同日上午（起訴書誤植為下午）七
    時十分許，告訴人之母丁○○擔心其子澈夜未歸而以家中電話與告訴人使用之行
    動電話連絡，經告訴人告以積欠賭債五百萬元遭人限制行動自由，要家人準備現
    金還債，因告訴人接聽電話時為被告丙○○、辛○○二人發現，而取走其行動電
    話；於九十一年八月六日上午十時三十分許，被告甲○○夥同被告癸○○、丙○○、辛○○、庚○○將告訴人帶返臺中市向其家人取款，車上被告甲○○並對告
    訴人恫稱要家人準備二百萬元，否則對其不利等語，致使告訴人心生畏懼，嗣於
    同日上午十一時二十分許，在臺中市○○○路五三一號處為警查獲，並循線在南
    投縣草屯鎮石灼巷八號處逮捕被告壬○○，而查悉上情，因認被告等共同犯有刑
    法第三百零二條第一項之妨害自由、同法第三百四十六條第三項、第一項之恐嚇
    取財未遂罪等語。
二、按犯罪事實應依證據認定之，無證據不得認定其犯罪事實，又不能證明被告犯罪
    者，應諭知無罪之判決，刑事訴訟法第一百五十四條第二項、第三百零一條第一
    項分別定有明文。次按所謂認定犯罪事實之證據，係指足以認定被告確有犯罪行
    為之積極證據而言，該項證據自須適合於被告犯罪事實之認定，始得採為斷罪之
    資料；又事實之認定，應憑證據，如未能發現相當確實證據，或證據不足以證明
    ，自不能以推測或擬制之方法，以為裁判之基礎，最高法院二十九年上字第三一
    ０五號、四十年臺上字第八六號判例著有明文。再按告訴人之告訴，係以使被告
    受刑事訴追為目的，是其陳述是否與事實相符，自應調查其他證據以資審認；又
    事實審法院對於證據之取捨，依法雖有自由判斷之權，然積極證據不足證明犯罪
    事實時，被告之抗辯或反證縱屬虛偽，仍不能以此資為積極證據應予採信之理由
    ，最高法院亦著有五十二年臺上字第一三００號及三十年上字第四八二號判例可
    資參照。又按認定犯罪事實所憑之證據，無論係直接證據或間接證據，其為訴訟
    上之證明，須於通常一般之人均不致有所懷疑，而得確信其為真實之程度者，始
    得據為有罪之認定，倘其證明尚未達到此一程度，而有合理之懷疑存在，復無其
    他調查途徑可尋，法院即應為無罪之判決，最高法院七十六年臺上字第四九八六
    號著有判例。
三、公訴意旨認定被告等犯有前開妨害自由、恐嚇取財未遂罪，無非係以上開犯行業
    據被告壬○○、庚○○二人分別於警訊及偵查中自白不諱，核與告訴人所指訴、
    證人丁○○之證述情節相符，又告訴人於南投縣草屯鎮「曼哈頓汽車旅館」期間
    曾以行動電話對外聯絡，為被告丙○○、辛○○二人發覺，而將該行動電話取走
    ，亦據告訴人指稱無誤，且被告等人果僅將告訴人帶至汽車旅館休息，又何有將
    告訴人之行動電話取走，而被告庚○○為告訴人之高中同學何有不知告訴人住處
    之理，此外，並有告訴人所簽發之本票五紙扣案等為證；惟經訊之被告庚○○辯
    稱：當天告訴人喝醉了，所以我們才開車載他回臺中，是被告甲○○說要載的，
    並沒有事先說好告訴人不給錢就要開本票，是在酒店（指「雅芳ＫＴＶ」）那裡
    決定要告訴人開本票，是被告甲○○提議這樣做的等語，被告甲○○辯稱：玩之
    前就說好輸了要開立本票，當天是輪流作莊，我們並沒有不讓告訴人走，是他喝
    醉了，隔天他醒來就要載他回去，我們送他回家，是在他家中被警察查獲，我並
    沒有打電話到他家，是告訴人自己打的等語，被告壬○○辯稱：我是有跟被告甲○○、庚○○他們一起喝酒，一起賭博，當天我共輸了七十萬元，錢尚未付，當
    天只有被告甲○○贏錢，告訴人輸了五百萬元，所以開立五百萬元本票，ＫＴＶ
    （指王爺酒店）是我帶告訴人去的，但汽車旅館不是我載的等語，被告癸○○辯
    稱：酒店我沒有去，我沒有去喝酒，我也沒有參與賭博，汽車旅館是被告甲○○
    拜託我載被害人去的，當時車上還有被告甲○○、庚○○等人，被告壬○○沒有
    去等語，被告辛○○辯稱：開本票的事我不清楚，我是到「王爺酒店」，後來我
    將被害人送到汽車旅館，當天沒有強押被害人上車，是壬○○要我去「王爺酒店
    」喝酒等語。被告丙○○辯稱：當天是壬○○打電話叫我們二人到草屯「王爺酒
    店」的，因我們沒有車，所以才會與他們一起到汽車旅館等語；經查：
    I：公訴人所指被告庚○○、壬○○二人已於警訊及偵查中對本案犯罪事實自白
    不諱等語，然被告庚○○於警訊中係供承：「．．．九十一年七月底，在南投縣
    草屯鎮○○路「雅芳ＫＴＶ」喝酒時，由甲○○綽號「總仔」提議要我跟庚○○
    尋找對象並負責帶至草屯鎮參賭，我跟庚○○就可獲得佣金五十萬元，我跟庚○○各分得二十五萬元，．．．。」、「．．．當我自己到達「雅芳ＫＴＶ」時，
    庚○○與乙○○已在店門口等我，我們三人共同進入ＫＴＶ第一０三號包廂，當
    時綽號「總仔」已在裡面，後來就開始唱歌喝酒，後來甲○○提議要賭博，我們
    三人均參與，用骰子為賭具，押賭金不一定，但我們四人輪流作莊，最後乙○○
    每次押賭現金一百萬元，由甲○○作莊，乙○○輸五百萬元，我跟庚○○佯裝也
    輸了一百四十萬元，．．．。」、「．．．甲○○身上也備空白本票，我跟庚○○佯裝每人在甲○○面前簽立本票一張一百四十萬元，而乙○○簽立本票五張每
    張面額一百萬元，．．．。」、「．．詐賭方面是由甲○○負責。」（見偵查卷
    第一五四二０號卷第二十三至二十五頁）、偵查中供承：「我們聚賭，我與庚○○、乙○○、甲○○四人一起賭博喝酒，甲○○贏了，我與庚○○先假裝輸了一
    百四十萬元，我們故意把乙○○灌醉，騙他說他輸了五百萬元，然後我、庚○○
    、乙○○再到別處喝酒，之後乙○○說他醉了要回家，正好甲○○過來就載他回
    臺中，當時我已經醉了。」、「沒有逼乙○○開本票。」（見偵查卷第一五四二
    ０號卷第七十六頁）等語；被告庚○○於警訊中供承：「因我們設局詐賭贏了乙○○五百萬元，．．．。」、「是由壬○○詐賭，要我找有錢可詐之人，我找到
    乙○○，並告訴他乙○○有錢可詐之，甲○○就要我假在草屯鎮中十幾萬元六合
    彩，然後再騙乙○○與我一同至草屯鎮領錢，屆時與他們會合就有辦法向乙○○
    詐賭。」、「我們在押賭時乙○○已經酒醉。」（見偵查卷第一五四二０號卷第
    二十六至第二十八頁）、於偵查中供承：「都如警訊中所言，我已經一五一十告
    訴警察。」、「是壬○○告訴我這樣做的，他要我物色做案對象，我才找到乙○○。」、「沒有逼乙○○簽發面額一百萬元本票五張。」（見偵查卷第一五四二
    ０號卷第七十八頁）等語；則公訴人所指被告壬○○、庚○○二人警訊及偵查中
    已經對本案犯罪事實自白，然依據上開被告壬○○、庚○○二人供述內容，係就
    被告壬○○、庚○○、甲○○三人達成合意，由被告庚○○仲介帶同具有資力之
    人，至南投縣草屯鎮○○路「雅芳ＫＴＶ」飲酒，再由被告甲○○對之施以詐賭
    行為，事成之後，被告庚○○、壬○○可分得五十萬元為代價之事實自白，對於
    公訴人所指被告等人於南投縣草屯鎮○○路「雅芳ＫＴＶ」第一０三包廂內強迫
    告訴人乙○○開立面額各一百萬元本票五紙、強押告訴人至南投縣草屯鎮「曼哈
    頓汽車旅館」第八００一號房，以限制告訴人行動自由部分，則並未有所自白，
    公訴人所指被告庚○○、壬○○二人對於犯罪事實分別於警訊、偵查中自白不諱
    部分，尚有所誤會，合先敘明。
    II：次以公訴人雖以告訴人、證人丁○○已分於警訊及偵查中對於被告等人所犯
    妨害自由、恐嚇取財未遂罪之犯罪事實已經指訴、證述明確云云；然告訴人於警
    訊中稱：「於昨日五日十八時許，由我同學庚○○以手機０九一三─三０一一一
    九號撥打我的手機０九一九─九三九八一八號，聲稱他中六合彩，贏了十五萬元
    ，要請我去草屯喝酒，我於二十時許到達草屯鎮○○路、中正路口「雅芳ＫＴＶ
    」，此時壬○○、庚○○二人已在現場等候，三人便一起進入喝酒，先在小包廂
    喝酒約半小時後，壬○○即藉故稱有朋友在隔壁包廂喝酒，隨即我和庚○○、壬○○三人便轉往隔壁包廂與壬○○友人一起喝酒，內有甲○○、丙○○、癸○○
    、辛○○等人，我們一起喝了約十分鐘，壬○○便建議以擲骰子比大小，點數小
    的輸，輸的喝酒，約半小時左右，壬○○便與甲○○賭錢，他們玩了約十五分鐘
    左右，壬○○贏了約二十幾萬元，壬○○便慫恿我下賭場，說輸了要與我一人一
    半，甲○○一次拿十萬元給我，十萬給黑松，一開始我贏了一百多萬元，後遭甲○○押注一百五十萬元，我輸了約十萬元，黑松輸了幾十萬元，當時我便不想再
    賭，而黑松、庚○○、甲○○等人便一再慫恿我要翻本，雙方愈押愈大，而庚○○也加入賭局，賭到約二十四時，賭局結束，當時我輸了五百萬元，庚○○輸了
    一百四十萬元，壬○○也輸了一百四十萬元，賭局結束後，甲○○、癸○○、壬○○、庚○○等人便脅迫我簽立每張各一百萬元之本票五張，．．．當時甲○○
    面露兇相，並抓住我右手要我簽立本票，如不從將對我不利，當時我要打電話回
    家求援，惟遭到甲○○將電話搶走，不讓我連絡，當時因他們多人圍住我致我心
    生畏懼，簽立五張本票。隨即壬○○、庚○○便聲稱要到隔壁續攤，席開約半小
    時左右，壬○○即連絡給丙○○、辛○○二人到場一起喝酒，喝到二時許，甲○○、癸○○二人又前來會合，甲○○便叫癸○○、丙○○、辛○○、庚○○將我
    押上ＬＩ─二五一七號廂型車，由癸○○負責開車，丙○○、辛○○二人將我架
    住，甲○○在後將我推上車，．．．當時我手機已被他們搶走，當時我已略有醉
    意，在汽車旅館內休息，由丙○○、辛○○二人負責看守，而甲○○等人在何處
    我不知道，直到十時二十分，甲○○、癸○○、庚○○等人進入汽車旅館將我叫
    醒，他們一行人便又押我要回家，於返家途中，甲○○即恐嚇我要家人準備二百
    萬元現金贖我，否則將對我不利，要讓我死，隨即於十一時二十分，他們將我押
    回家中時，即遭警方查獲。」等語（見偵查卷第一五四二０號卷第三十七、三十
    八、三十九頁）、
    於偵查中則指稱：「．．．，我接到電話後與他（指庚○○）約在他家中，我騎
    機車過去他家後與他一起坐計程車去草屯鎮，期間本叫我約郭哲津一起去，但我
    打電話約他，他稱沒空而未去，到了草屯就直接去「雅芳ＫＴＶ」，車資是庚○○出的，我們到達時約七時五十分，該店是八時才開，後來進去前我們先在門口
    等壬○○，後來壬○○駕車來我們就進了包廂，包廂是壬○○訂的，進去後就開
    始喝酒，約半小時我喝了二瓶鋁罐啤酒，就有行動電話打來找壬○○，他出去接
    電話，後進來對我說他朋友在隔壁包廂叫我們一起過去喝，我們去看到甲○○、
    癸○○及另外二人，我們就在那一起喝，不久【壬○○】就提議要玩骰子，一開
    始是與陪酒之人玩而已，後來壬○○與甲○○、癸○○及另二人就賭起來，我在
    旁喝酒，壬○○有贏就叫我下去玩，我因沒錢壬○○就以他所贏之賭本與我一起
    玩，起先我贏二次，後來一次輸十萬元，我藉口去廁所回來就沒有玩，後來甲○○又來拉我稱要給我與壬○○各十萬元賭本去玩，．．．，後來我們各輸了一百
    萬元，甲○○此時就拿本票要我簽，【我就自己簽】，簽好就交給甲○○，後壬○○唆使我還本，但後來都輸，最後輸五百萬元，後來甲○○叫我簽四百萬元本
    票，我不願意，甲○○就拉我手說不簽不讓我離開，【我就自己簽，簽時甲○○
    沒有拉我著手簽】，．．．我們三人喝了二壺酒，後來又有丙○○、辛○○就進
    來，．．．，至二時許，甲○○、癸○○就來，並叫丙○○、辛○○二人架我上
    一臺不知是何人的廂型車，並稱早上會送我回家後就至汽車旅館，．．．，【我
    與庚○○各睡一張床至凌晨五時許我醒來】，向許、賴要先前被拿走之行動電話
    ，他們拿給我，我就繼續睡，直至七時許我起來看到他們還再睡，我就開機，剛
    好我媽打電話來，我就向我媽說昨天我賭輸五百萬元，他們今天會帶我回去拿錢
    ，後來十時多，洪、藍二人來了告訴我今天至少要拿二百萬元，否則後果自行負
    責，．．。」、「當時已經有些醉，走路會晃。（問至汽車旅館前你已經喝醉？
    ）」（見偵查卷第一五四二０號第一三五、一三六頁）；
    則告訴人就１：如何前往南投縣草屯鎮○○路「雅芳ＫＴＶ」，警訊中指稱自行
    前往，偵查中指稱與被告庚○○一同搭計程車前往、２：於「雅芳ＫＴＶ」內飲
    酒時，警訊中陳稱被告丙○○、辛○○在場，偵查中稱被告丙○○、辛○○係至
    「王爺酒店」時，被告壬○○以電話召來、３：就如何簽發系爭本票，於警訊中
    指稱由被告甲○○強拉其手一次簽發系爭本票五紙，於偵查中則指稱第一紙一百
    萬元之本票，其賭輸後自行簽發，第二至五紙本票四紙，係於賭輸後，為被告甲○○要求而簽發，且均係自行簽立、４：就行動電話部分，於警訊中指稱於「王
    爺酒店」飲酒後，已為被告甲○○等人扣留，於偵查中則稱於「曼哈頓汽車旅館
    」醒來後，向被告丙○○、辛○○要回行動電話時，被告丙○○、辛○○即交還
    ，如經被告等人扣留，告訴人要使用電話向被告丙○○、辛○○索取該行動電話
    時，竟未受任何刁難？５：於「雅芳ＫＴＶ」內究為被告壬○○、或被告甲○○
    提議以骰子聚賭？６：告訴人指進入「曼哈頓汽車旅館」內睡至次日上午五時許
    醒來，向被告丙○○、辛○○要回行動電話，告訴人似進入該汽車旅館後已熟睡
    ，又何得知悉是何被告控制其行動自由？綜上告訴人所指訴內容前後矛盾不符，
    具有相當之暇疵，自不得單以該具有暇疵之指訴內容作為被告等有罪判決之認定
    依據；
    而證人丁○○於警訊（偵查卷第四二頁）、偵查中（偵查卷第一二一頁）證稱內
    容為「．．．七時十分我打通了我兒子電話，他說他不能回去，因他賭輸錢，他
    們不讓他回家，且稱等一下要帶他回家，．．。」等語，證人丁○○於警訊、偵
    查中所證內容，告訴人僅告知其賭博輸錢，被告等人不讓其回家，而究以何種方
    式不讓告訴人返家，是否對告訴人施以強暴脅迫，或限制告訴人行動自由等，均
    未述及，且證人丁○○所證內容，係依據告訴人之告知而來，為傳聞供述，是否
    可信而得為被告等人對告訴人施以妨害自由之佐證尚有疑義；
    III：再證人戊○○到庭具結，於交互詰問時證稱：「（問：是否在九十一年八月
    份時，在「雅芳ＫＴＶ」上班？）答：有的。」、「（問：到九十一年八月份時
    上班多久了？）答：大約兩年。」、「（問：九十一年八月五日晚上在庭被告有
    沒有人到雅芳消費？）答：有的。」、「（問：九十一年八月五日晚上在庭被告
    有沒有人到雅芳消費？）答：當庭指認，被告庚○○、壬○○，甲○○，還有另
    外的人。」、「（問：消費時有無一人叫乙○○之人？）答：我知道有一個叫許
    董的人，但我不知他的名字。」、「（問：當日除了喝酒唱歌之外，他們這些人
    有無做其他的事？）答：當天他們有玩骰子。」、「（問：事情是如何開始的？
    ）答：證人答剛開始是先喝酒，之後才玩錢，剛開始金額不大。」、「（問：從
    開始時有哪些人參與？）答：剛開始喝酒時，小姐有參與。後來我有轉台，所以
    我不知道何人輸贏，但是我有聽小姐說，是許董輸了。」、「（問：輸了之後如
    何付錢你是否知情？）答：我不知道。」、「（問：那位許董你見過幾次？）答
    ：見過兩、三次，都是在店裡遇到的。見過的那兩、三次，許董也是跟被告庚○○他們來的。」（以上辯護人主詰問內容）、「（問：當天為何在那裡賭博？）
    答：有人提議要改玩錢的。」、「（問：他們是幾點消費到幾點？）答：約晚上
    九點左右，因為我有轉台所以我不知道他們幾點離開。」、「（問：你在裡面待
    多久？）答：我前後轉台好幾次，每次約待十五分鐘，總共在裡面待了壹個小時
    左右。」、「（問：裡面總共有幾位小姐？）答：約有十人。」、「（問：小姐
    有無固定在那裡？）答：沒有固定。因為是公台。」（以上檢察官反詰問內容）
、「（問：這麼久的事情，如何能記得如此清楚？）答：因為我們店內很少人玩
    錢，所以才記得很清楚。」等語；依據證人戊○○證言內容所顯示，告訴人並非
    第一次與被告庚○○、壬○○等人一同至南投縣草屯鎮○○路「雅芳ＫＴＶ」飲
    酒作樂，且現場除告訴人、被告庚○○、壬○○、甲○○等人在場外，尚有其他
    陪酒坐檯之服務小姐在場（被告癸○○、丙○○、辛○○三人並未在場），告訴
    人於以骰子賭輸五百萬元後，被告甲○○等能否於多人在場目睹之情況下，強迫
    告訴人簽立系爭本票五紙，亦屬可疑；
    Ⅳ：再證人洪松萁到庭具結，於交互詰問時證稱：「（問：你在「王爺酒店」擔
    任何職位？）答：總經理。」、「（問：九十一年八月五日深夜至八月六日凌晨
    之間，在庭上的被告有哪些人到你那裡消費？）答：我只認識壬○○，當天有四
    、五人一起來。」、「（問：在消費的過程中有無發現異狀？）答：我沒有發現
    異狀。」、「（問：其中有無一人叫乙○○？）答：沒有印象。」、「（問：他
    們這一群人如何離開店內？）答：沒有印象。」、「（問：你有無看到一部廂型
    車來載他們離開？）答：沒有印象，因為我們的店在地下室。」、「（問：當天
    你最後看到他們的時候情形如何？）答：我只看到當場剩壬○○一人酒醉躺在現
    場，其他人已經離開。」（以上為辯護人主詰問內容）、「（問：壬○○是否常
    到店內消費？）答：是的。」、「（問：事發當天你有無去跟壬○○他們打招呼
    ？）答：有。」、「（問：多少次？時間多久？）答：大概兩、三次，每次進去
    約一、二十分鐘。」、「（問：是否認識乙○○？）答：我不認識。」、「（問
    ：除了你去打招呼外，有無其他的人也去打招呼？）答：沒有。」（以上為檢察
    官反詰問內容）、「（問：這家店員工有幾人？）答：約有十五、六人。」、「
    （問：是否認識乙○○？）答：因為當天我只認識壬○○，其他的人我不認識，
    他們來的時候，神智清楚，他們進來店內時我有看到，並沒有看到有任何挾持的
    情形。」（以上法官訊問內容）等語；依據證人洪松萁證言內容所顯示告訴人與
    被告壬○○等人一同至南投縣草屯鎮○○路「王爺酒店」續攤飲酒作樂時，被告
    壬○○、告訴人等人並無異狀，即顯示告訴人有遭被告等人挾持以控制行動自由
    之情；
    Ⅴ：再者告訴人於九十一年八月六日凌晨至同日上午係至南投縣草屯鎮「曼哈頓
    」汽車旅住宿，款項由案外人邱茂宏支付一節，除為告訴人與被告等所不爭執外
    ，且有「曼哈頓汽車旅館」日報表、簽帳單、財團法人金融聯合徵信中心查詢資
    料等附卷可據（偵查卷第一五四二０號第一七八、一八七、一八八、一八九頁）
    ；而「曼哈頓汽車旅館」之負責人廖舞雄於偵查中具結證稱：「有的，當天凌晨
    二時來我旅館的，他們是開廂型車，車內人很多，故我開一間雙人床的房間給他
    們，他們付錢很乾脆，但當時我沒有登記，且當天我店內之錄影帶已經錄完我沒
    有發覺，後來他們過了一小時又有人開車出來，約在上午九時許所有人都出去，
    但我沒有注意到車內有多少人，也沒有聽到房間內有吵雜聲，也沒有要我們提供
    飲料，車內是否有人酒醉我不知道，他們車號我忘了。（問：九十一年八月五日
    及六日期間被告等人有去你汽車旅館？）」（見偵查卷第一五四二０號卷第一八
    四、一八五頁）等語；證人邱茂宏於偵查中具結證稱：「有的，因我朋友甲○○
    要住那，但沒有錢，當天我們有一起在「雅芳ＫＴＶ」喝酒，我是先與鍾姓朋友
    喝，後來碰到甲○○，我朋友人先離開，我與他們一起再喝，在「雅芳ＫＴＶ」
    喝酒時，他們在那裡賭博，我在旁邊看而已，後來我人就先走了，後來他們在曼
    哈頓，由甲○○打電話給我稱他沒有錢，叫我過去刷卡，我才去的，刷卡後我人
    就走了，我到那時是打電話叫甲○○出來我與他一起去刷卡的，．．。」（見偵
    查卷第一五四０號卷第一九三、一九四頁）等語；依據證人邱茂宏、廖舞雄二人
    證述內容，且參諸告訴人於偵查中所稱被告等人並未持有任何兇器，則告訴人與
    被告庚○○、丙○○、辛○○等人進入「曼哈頓汽車旅館」內休息時，並未出現
    任何爭吵、爭執、吵雜之狀況，且果如告訴人係遭被告等人挾持以控制行動自由
    ，被告等人既未攜帶任何兇器，於「雅芳ＫＴＶ」、「王爺酒店」、「曼哈頓汽
    車旅館」等地，均屬不特定多數人得以進出之場所，現場又尚有證人廖舞雄、洪
    松萁、戊○○、及陪酒服務生多人，告訴人自當有相當之機會對證人廖武雄、洪
    松萁、戊○○、及陪酒之服務生求援，告訴人竟未為之，而放任被告繼續限制其
    行動自由，實難想像，是告訴人於警訊、偵查中所指遭被告等人限制行動自由云
    云，實屬可疑；
    Ⅵ：又告訴人雖指被告甲○○曾動其恫稱如不先給付二百萬元，要對其不利等語
    ，此為被告甲○○所堅決否認，而此亦屬告訴人之單一指訴，公訴人除依告訴人
    之單一指訴作為認定被告甲○○確有出言恐嚇告訴人之證據外，並未另行舉證以
    實其說，而依卷內現存事證，除告訴人之單一指訴外，並無任何事證足供認定被
    告甲○○確曾出言對告訴人加以恫嚇，是就出言恐嚇告訴人之部分，並不足以告
    訴人之單一指訴作為認定被告甲○○曾出言恐嚇告訴人之依據；
    Ⅶ：又刑法第三百四十六條第一項之恐嚇取財罪，係以意圖自己或第三人不法所
    有為構成要件之一，若僅以恐嚇方法使人交付財物，而並無不法所有之意圖，縱
    令其行為或可觸犯他項罪名，要無由成立本條之恐嚇取財罪，最高法院八十三年
    臺上字第二六八二號判決可資參照；本件告訴人之所以簽立系爭面額各一百萬元
    之本票五紙交付予被告甲○○，係因被告甲○○、壬○○、庚○○三人，於九十
    一年八月五日下午八時許起，在南投縣草屯鎮○○路「雅芳ＫＴＶ」第一０三包
    廂內，以該店內所提供之骰子為賭具賭博，告訴人因賭輸五百萬元而簽立，嗣甲○○於九十一年八月六日上午十一時二十分許，由被告癸○○駕駛車牌號碼ＬＩ
    ─二五一七號廂型車搭載告訴人、被告甲○○持該五紙本票，欲向告訴人之家人
    取得告訴人賭輸之欠款二百萬元之情，為被告甲○○、庚○○、壬○○、告訴人
    等人所不爭執，依此被告甲○○向告訴人所索取之二百萬元，係告訴人賭博後所
    積欠款項，雖屬賭債，然被告甲○○對告訴人仍得請求付款，就此索取款項行為
    不能證明被告甲○○具有不法所有意圖之認定，揆諸首揭判決說明，被告甲○○
    等人所為，與刑法第三百四十六條第一項恐嚇取財罪之構成要件仍屬有間，難遽
    以該罪論處；
    Ⅷ：末查依卷內現存事證所得認定，於「雅芳ＫＴＶ」內，為告訴人、被告甲○○、壬○○、庚○○等人，被告丙○○、辛○○、癸○○等人並未在場，於「王
    爺酒店」內，為告訴人、被告壬○○、庚○○、丙○○、辛○○等人，被告甲○○、癸○○二人並未在場，「曼哈頓汽車旅館」內，為告訴人、被告庚○○、甲○○、癸○○、丙○○、辛○○等人，被告壬○○並未在場；則被告丙○○、辛○○、癸○○三人，應未參加「雅芳ＫＴＶ」內之賭博行為，被告壬○○應未參
    與「曼哈頓汽車旅館」內所謂控制告訴人行動等情，自堪認定。
    Ⅸ：綜上所述：本件公訴人所據以認定被告等人犯有妨害告訴人自由、對告訴人
    恐嚇取財犯行之告訴人指訴部分，既具有前後矛盾不符之瑕疵，而證人丁○○所
    證內容係由告訴人轉述，為屬傳聞證據，且其內容僅為告訴人對其告知「因賭輸
    錢，被告等人不讓其回家。」等語，就賭博輸錢內容並無異處，惟就「被告等人
    以何方式不讓告訴人返家」則未加說明，另被告庚○○、壬○○二人自白部分，
    僅指參與賭博犯行，於被告甲○○對告訴人賭博贏得款項中可分得一定利潤，並
    非就妨害自由、恐嚇取財部分自白，而扣案本票部分，僅能證明告訴人、被告甲○○、庚○○、壬○○四人確有賭博行為，均不能作為認定被告等人犯有妨害自
    由恐嚇取財未遂罪之依據；而依證人戊○○、洪松萁二人到庭、證人廖武雄於偵
    查中之證言內容，並未發現被告等人有何對告訴人施以強暴脅迫以限制告訴人行
    動自由情事，於至告訴人住處取款部分，係因告訴人賭博後所輸款項之索取，與
    恐嚇取財罪需具有不法所有意圖之構成要件不符，自難認被告等人有何公訴人所
    指之妨害自由、恐嚇取財未遂犯行，是被告等人所辯，尚非不可採信；此外，復
    查無其他積極事證足認被告等人有何公訴人所指之妨害自由等犯行，不能證明被
    告等犯罪，自應依法為其等無罪判諭知。
三、末查本件告訴人、被告甲○○、壬○○、庚○○四人，於九十一年八月五日下午
    八時許起，在南投縣草屯鎮○○路「雅芳ＫＴＶ」第一０三包廂內之公眾得出入
    之場所處，以該店家所提供骰子之賭具聚賭，犯有賭博罪，或被告甲○○、壬○○、庚○○三人，以上開骰子為賭具，對告訴人詐賭，犯有詐欺取財罪、及被告
    辛○○，於九十一年八月六日上午九時十五分五十八秒，盜用告訴人所有０九一
    九─九三九八一八號之電信通訊設備，與案外人己○○所有０九二六─六六六六
    五六號行動電話連絡，而違反電信法第五十六條等二部分，未據公訴人提起公訴
    ，應由公訴人另為適法之偵查，附此敘明。
據上論斷，應依刑事訴訟法第三百零一條第一項，判決如主文。
中      華      民      國      九十三    年     四     月     十六     日
                                審 判 長 法 官   梁  堯  銘
                                         法 官   林  慧  英
                                         法 官   劉  麗  瑛
右正本證明與原本無異。
如不服本判決，應於送達後十日內向本院提出上訴狀（須附繕本），上訴於臺灣高等
法院臺中分院。
                                        書記官
中      華      民      國      九十三    年     四     月     十六     日
